【裁判字號】    92,上訴,1862
【裁判日期】    921204
【裁判案由】    竊佔
【裁判全文】
臺灣高等法院高雄分院刑事判決                  九十二年度上訴字第一八六二號
    上  訴  人
    即  被  告  乙○○
右上訴人因竊佔案件，不服臺灣屏東地方法院九十二年度自字第十九號中華民國九十
二年八月二十九日第一審判決，提起上訴，本院判決如左：
      主  文
上訴駁回。
      事  實
一、緣坐落於屏東縣九如鄉○○段第四六九地號（面積三六九點四六平方公尺）及第
    四六一地號（面積一七一點二二平方公尺）等兩筆土地係甲○○及邱瑞棠二人所
    共有。同段第四六二地號（面積八五點一三平方公尺）土地則係甲○○、邱瑞棠
    及陳春等三人共有。乙○○對上開三筆土地並無使用權利，竟意圖為自己不法之
    利益，於民國八十六年間，擅自在前揭土地搭建磚造鐵皮房屋，並在上開三筆土
    地之外圍設置圍牆、鐵門，予以竊佔，於夜晚、假日並上鎖，禁止他人進入，供
    己所經營之「昌奕企業有限公司」堆放鋼瓶及停放車輛。九十一年間，甲○○察
    覺其所有之土地遭人佔用，遂對乙○○提起民事訴訟，要求回復原狀、返還土地
    ，並經台灣屏東地方法院以九十一年度訴字第二九四號判決甲○○勝訴確定，然
    乙○○仍置之不理，繼續佔有使用上開三筆土地。
二、案經甲○○向台灣屏東地方法院提起自訴。
      理  由
一、訊據上訴人即被告乙○○矢口否認有何竊佔犯行，辯稱土地上的建物都是伊父親
    所搭建，被告沒有竊佔之故意云云。
二、惟查：
（一）右開事實業據自訴人之代理人指訴明確，並有原審法院九十一年度訴字第二九
      四號民事判決、屏東地政事務所土地複丈成果圖、土地登記謄本、公司基本查
      詢資料各一份及照片三十六幀附卷可考。
（二）被告雖否認竊佔使用前開三筆土地，惟其於原審法院民事庭審理九十一年度訴
      字第二九四號排除侵害案件中已坦承：「四六一地號上之鐵皮屋是我所搭蓋，
      上面的瓦斯桶也是我所置放。四六九地號門口進來之圍牆、鐵門都是我所搭建
      。四六九之空地地方只有我平常私人在使用。四六二地號上之建物是我個人所
      搭建，與我父親無關。」；「．．．四六一及四六二地號上的房子確實是我拆
      掉舊房子之後才又重新搭建的。四六九地號上的鐵門也是我請人家來做的。」
      等語明確（原審法院民事庭九十一年度訴字第二九四號卷第六十頁、第七十二
      頁筆錄參照）等情，此經本院調閱上開卷宗查明。其於原審法院審理中復坦認
      ：「我八十六年從高雄搬回九如才開始使用（這三塊土地），我還沒搬回來之
      前只有我阿公住在那裡，土地上只有一棟房屋，其他是空地。．．．我是八十
      六年回去開公司的，奕昌是做氧氣瓶的公司，（土地）裡面是存放東西而已，
      不是工廠。」等情無訛（原審法院卷第四十四頁及第五十四頁筆錄參照），經
      核與證人即被告之父陳春於原審法院民事庭審理中所供：「四六二地號之建物
      是我兒子所搭建，與我無關。」；「四六一及四六二地號上的房子是我兒子乙
      ○○把舊的房子拆掉後所搭建的，與我無關，四六二地號上原先是豬圈，後來
      我兒子才又重新搭建。．．．鐵門也是我兒子搭建的。」等語相符（原審法院
      民事庭九十一年度訴字第二九四號卷第六十頁、第七十二頁筆錄參照）。且觀
      諸卷附照片，前開土地大門入口處樹立之鋼瓶上、空地上停放之乙炔吊車旁均
      明確書寫有「昌奕」兩字（原審法院卷第十二頁、原審法院民事庭九十一年度
      訴字第二九四號卷第十四頁），空地上亦堆放有鋼瓶、氣桶多支（同前揭卷第
      十五頁、十七頁、十九頁所附照片參照）。而被告乙○○為經營氧氣、氬氣、
      氮氣、氫氣、二氧化碳混合氣、乙炔及鋼瓶買賣業務之「昌奕企業有限公司」
      負責人一節，亦有公司基本查詢資料一份在卷可憑（原審法院卷第七頁），足
      徵被告及證人陳春於原審法院民事庭審理中所言屬實，且係明知而故意竊佔。
（三）綜上所述，被告於本案審理中空言翻異，辯稱右揭土地上之建物均為其父所搭
      建云云，顯為臨訟卸責之語，不可採信。本件事證明確，被告犯行堪予認定。
三、核被告乙○○所為，係犯刑法第三百二十條第二項之竊佔罪。
四、原審因依刑法第三百二十條第二項、第四十一條第一項前段，罰金罰鍰提高標準
    條例第一條前段、第二條之規定，並審酌被告犯罪之動機、目的、手段、素行、
    竊佔土地範圍甚廣、竊佔時間長達五年餘、於原審法院民事判決確定後仍拒不拆
    除地上物並返還土地，至自訴人提起自訴後始拆除大門及部分棚架（卷附照片參
    照，原審法院卷第五十八頁至第六十頁）等一切情狀，量處有期徒刑六月，並諭
    知如易科罰金，以三百元折算一日。認事用法，核無不合，量刑亦屬妥適。被告
    上訴意旨，仍執前詞，否認犯罪，指摘原判決不當，為無理由，應予駁回。
據上論結，應依刑事訴訟法第三百六十八條，判決如主文。
中      華      民      國    九十二    年    十二      月      四      日
                              臺灣高等法院高雄分院刑事第九庭
                                  審判長法官  張明松
                                        法官  張盛喜
            法官  任森銓
右正本證明與原本無異。
不得上訴。
                                  法院書記官  施耀程
中      華      民      國    九十二    年    十二      月      四      日
附錄本判決論罪科刑法條：
刑法第三百二十條
意圖為自己或第三人不法之所有，而竊取他人之動產者，為竊盜罪，處五年以下有期
徒刑、拘役或五百元以下罰金。
意圖為自己或第三人不法之利益，而竊佔他人之不動產者，依前項之規定處斷。
前二項之未遂犯罰之。


司法院資訊處製作；財團法人民間司法改革基金會備份。
